【裁判字號】    98,易,1149
【裁判日期】    981022
【裁判案由】    家暴傷害
【裁判全文】
臺灣臺南地方法院刑事判決              98年度易字第1149號
公  訴  人  臺灣臺南地方法院檢察署檢察官
被      告  乙○○
上列被告因家暴傷害案件，經檢察官提起公訴（98年度調偵字第
393 號），本院判決如下：
    主  文
乙○○傷害人之身體，累犯，處拘役拾日，如易科罰金，以新
台幣壹仟元折算壹日。
    事  實
一、乙○○前因傷害致死案件，經臺灣高等法院高雄分院以81年
    度上訴字第984 號判決判處有期徒刑8 年，嗣於上訴後經最
    高法院以81年度台上字第6033號判決駁回上訴而確定，入監
    服刑於民國89年12月19日假釋出監，並於94年3 月27日縮刑
    期滿而假釋未經撤銷，其未執行之刑，以已執行完畢論而執
    行完畢（於本件構成累犯）。
二、乙○○與甲○○係兄妹，屬家庭暴力防治法第3 條第4 款之
    家庭成員關係。乙○○於97年5 月11日下午1 時30分許，在
    臺南縣西港鄉劉厝村劉厝85號住處，基於傷害之犯意，持竹
    棍毆打甲○○之背部、右手臂，嗣竹棍為2 人之母親劉郭新
    菊拿走後，乙○○再徒手毆打甲○○之左臉部，致甲○○受
    有右肘裂傷、左臉部、左前臂、左臂部瘀傷、紅腫等傷害。
三、案經甲○○訴請臺灣臺南地方法院檢察署檢察官偵辦起訴。
    理  由
壹、程序部分：
一、本案以下所引用具傳聞性質之證據資料，公訴人及被告於本
    院調查證據時，知有該證據，而未於言詞辯論終結前就其證
    據能力聲明異據，本院審酌該證據均非違法蒐證取得之證據
    ，其作成之情況為適當，爰依刑事訴訟法第159 條之5 第2
    項規定，認應具證據能力。
貳、實體部分：
一、訊據被告乙○○固於警詢及98年1 月16日偵訊中坦承曾於97
    年5 月11日13時30分許，在其自宅持竹棍毆打告訴人甲○○
    之身體，致其受有上開傷害，惟嗣於後續偵查及本院審理中
    ，即否認有何毆打告訴人之情事，並辯稱：伊並無毆打告訴
    人，伊因車禍傷及腦部，對於案發當時之情況均已不記得云
    云。
二、惟查，上揭事實業據告訴人甲○○指陳甚詳，並經目擊證人
    即與被告同住上開地址之被告母親劉郭新菊證述屬實，且有
    財團法人臺灣基督長老教會新樓醫院診斷證明書1 紙附卷可
    稽，事證明確。至被告所辯：伊於案發前一天因車禍撞及腦
    部，而忘記自己所為何事部分，惟經本院依職權函查之結果
    ，被告係於98年5 月12日始因車禍受傷入院進行診療，此有
    佳里醫療社團法人佳里醫院（98）佳醫字第0980002172號函
    暨救護紀錄表附卷可查，故被告乙○○前開辯解，尚非可採
    ，且該部分亦不足為被告有認之認定，是被告傷害告訴人甲
    ○○之犯行，應堪以認定。
三、核被告乙○○所為，係犯刑法第277 條第1 項傷害罪，而因
    係對家庭成員實施身體上不法侵害之行為，原屬家庭暴力防
    治法第2 條第2 款之家庭暴力罪，惟該法就此尚無科處刑罰
    之規定，應僅論以刑法之傷害罪。又被告有如犯罪事實欄之
    前科執行記錄，有台灣高等法院被告前案紀錄表在卷可按，
    其於徒刑執行完畢5 年以內再犯本件有期徒刑以上之罪，為
    累犯，應依刑法第47條第1 項規定加重其刑。爰審酌被告無
    端即以竹棍為器具毆打本件告訴人，手段非屬輕微，且迄今
    未能與告訴人達成和解，取得其宥恕，實有不該，惟參酌告
    訴人陳稱被告之前曾遭受嚴重車禍及徒刑宣告，致其身心受
    創，故實有異常舉動，被告本身精神上恐有障礙，惟因被告
    拒不就醫始提出本件告訴等情，而被告於本院審理中，經本
    院直接審理查其言語表達能力及其行為反應能力，雖堪認被
    告之上開能力確可能有低於一般正常人之情，惟經本院一再
    詢問被告是否有精神方面疾病，被告均未作此答辯，且經本
    院多次闡明勸諭被告可至醫院就醫診斷如確認有精神方面之
    障礙得作為被告有利之認定憑據，然被告亦堅不配合前往醫
    院作精神官能之鑑定，故本院無法逕依告訴人所陳認定被告
    於行為時確已有心神喪失或精神障礙之情，而依刑法第19條
    之規定予以減刑或免刑，然參酌告訴人上揭所陳，考量其上
    開精神狀況及告訴人堅持被告應就其上開行為接受刑責、告
    訴人所受傷勢及被告生活情況等一切情狀，爰量處如主文所
    示之刑，並諭知如易科罰金之折算標準。至被告本件傷害告
    訴人所使用之竹棍一支，並未扣案，又無證據顯示該物品係
    屬被告所有，爰不另為沒收之諭知。
據上論斷，應依刑事訴訟法第299 條第1 項前段，刑法第277 條
第1 項、第41條第1 項前段、第47條第1 項，刑法施行法第1 條
之1 ，判決如主文。
中    華    民    國    98    年    10    月    22    日
                  刑事第二庭    法  官  童來好
以上正本證明與原本無異。
如不服本判決應於收受本判決後10日內向本院提出上訴書狀，並
應敘述具體理由。其未敘述上訴理由者，應於上訴期間屆滿後20
日內向本院補提理由書狀（均須按他造當事人之人數附繕本）「
切勿逕送上級法院」。
                                書記官  柯貞如
中    華    民    國    98    年    10    月    22    日
附錄本案論罪科刑法條全文
中華民國刑法第277 條第1 項
傷害人之身體或健康者，處 3 年以下有期徒刑、拘役或 1 千元
以下罰金。


司法院資訊處製作；財團法人民間司法改革基金會備份。
